臺灣基隆地方法院刑事判決　　　　　 93年度易更(一)字第2號
公　訴　人　臺灣基隆地方法院檢察署檢察官
被　　　告　甲○○
上列被告因違反商標法案件，經檢察官聲請簡易判決處刑（93年
度偵字第2053號），本院改通常程序判決免訴，經台灣高等法院
撤銷原判決，發回本院審理後復為判決如下：
    主  文
甲○○明知為未得商標權人同意，於同一商品，使用近似於其註
冊商標，有致相關消費者混淆誤認之虞之商品而販賣，處有期徒
刑肆月，如易科罰金，以佰元折算壹日。扣案之仿冒旅行袋共
肆拾玖只均沒收。
    事      實
一、甲○○係高雄地區擺攤販賣皮包之攤販業者，明知「FENDI
    」之商標名稱及如附件圖樣，係義大利商芬蒂艾德有限公司
    （以下簡稱芬蒂艾德公司）向我國經濟部智慧財產局申請註
    冊登記，取得商標權，專用期間自民國70年8 月16日起，延
    展至100 年8 月15日止，指定使用於旅行袋、皮包、皮夾、
    手提箱袋等及其他應屬本類之一切商品，為國際著名商標，
    且現仍於商標權期間及延展專用期間內。詎其基於輸入仿冒
    前述商標商品以販賣營利之故意，於91年3 月間，在大陸地
    區廣州市之「和興皮料商行」，向真實姓名不詳之大陸籍成
    年人，以每只旅行袋人民幣36元或38元之價格，販入近似於
    上開芬蒂艾德公司所註冊登記商標圖樣，而致相關消費者混
    淆誤認之虞之旅行袋50個，並利用立甡國際貿易有限公司（
    在大陸地區名稱為力天國際運通有限公司）不知情之負責人
    林金生（另經檢察官不起訴處分）運送進口。但該大陸籍成
    年人嗣僅交付旅行袋49只，林金生則將前揭旅行袋以貨櫃（
    櫃號YTLU0000000）裝 運之方式，於同年3 月28日輸入台灣
    地區。林金生嗣再委由不知情之六通報關股份有限公司經理
    郭江松，於同日向基隆關稅局五堵分局辦理進口報關事宜（
    報單號碼AW/ 91/1479/6189）。同年4 月23日，經警循線持
    搜索票至東亞貨櫃站開櫃檢查而當場查獲，並扣得甲○○販
    入近似「FENDI 」商標圖樣之旅行袋49只始悉上情。
二、案經台灣基隆地方法院檢察署檢察官自動檢舉而偵查起訴。
      理    由
壹、程序事項
    被告雖於92年11月間，在高雄縣鳳山市店內，連續販賣仿冒
    商標商品，經台灣高雄地方法院於93年4 月29日判處拘役50
    日，於同年5 月28日確定，此有同院92年度簡字第1577號刑
    事簡易判決書附卷可稽。然與本件如後述認定之犯罪時間係
    91年3 月間，2 次犯罪時間相隔1 年8 個月，時間並非緊接
    ，且本件被告亦如後述認定係自大陸地區輸入仿冒商標之皮
    包以販賣營利，與在高雄所犯係向台灣不詳姓名者購入仿冒
    商標皮包販賣之方式皆有不同，難認有何連續犯之概括犯意
    ，2 件案件顯非同1 案件，是本案不受無關之前案確定判決
    效力所及，合先敘明。
貳、實體事項
一、訊據被告甲○○坦承於前揭時、地購買並輸入扣案之旅行袋
    49個屬實，惟矢口否認有何違反商標法之犯行，並辯稱：伊
    於91年3 月間，在大陸廣州市見到展示布料樣本，認為是雙
    「Ｅ」，而與經註冊登記之雙「F 」圖樣不同，乃向大陸地
    區之和興皮料行訂購輸入，沒有販賣或意圖販賣而輸入侵害
    他人商標權商品之犯罪故意云云。
二、經查：
  （一）如附件之雙「F 」商標圖樣，早於民國70年間，即經芬
        蒂艾德公司向我國經濟部註冊登記，指定使用於皮包、
        旅行袋等類商品，此有商標註冊證、經濟部智慧財產局
        商標註冊網路查詢資料各1 份在卷可按。
  （二）本件扣案之旅行袋係被告利用不知情之林金生，以貨櫃
        裝運之方式輸入，此經當事人均無異議之證人林金生於
        檢察官偵查中證述在卷，且有並無不可信狀況之業務上
        作成文書即進口報單、力天國際運通有限公司出貨明細
        表、裝箱單、鼎順貨運交通有限公司托運簽單等資料及
        被告指明在卷之旅行袋（即偵查卷第54、57頁）共49只
        扣案可佐。被告雖向不詳姓名大陸地區人士訂購50只旅
        行袋，然對方實際僅交付49只，此參該次貨櫃內僅查獲
        49只即明。
  （三）按商標法所著重者為標識與他人標識之區別性，以及消
        費者對該標識之認知有無被混淆之虞。因此，判斷兩商
        標是否相同或近似，應以相關消費者之典型購買狀況是
        否產生混淆誤認之虞為準。相關購買人於購買時，在通
        常狀況下，施以普通之注意，可能購買被告販售之商標
        商品，卻誤認為原商標權人之商品，或誤認2 者間有某
        種關連，或誤認原商標權人係被告之資助者，即應認為
        產生混淆誤認，而構成相同或近似。又商標之近似與否
        ，應隔離觀察以為判定之標準，縱令兩商標對照比較能
        見其差別，然異地異時各別觀察則不易見者，仍不得不
        謂為近似。且商標無論在外觀上，名稱上或觀念上，其
        主要部分近似，有足以惹起混同誤認之虞，而其附屬部
        分雖不近似，仍不得不謂為近似之商標（最高法院75年
        台上字第3240號判決要旨參照）。稽之被告輸入經扣案
        之旅行袋49個，其上主要標示之圖樣，雖屬雙「E 」字
        型（上下互對），然該Ｅ字下方1 橫甚短，極為近似「
        FENDI 」公司之雙「F 」圖樣，且雙「Ｅ」英文字與「
        FENDI 」公司之商標同為上下互對，依前述異時異地隔
        離觀察方法，本院認定確已足使相關消費者之典型購買
        狀況產生誤認混淆之虞。經濟部智慧財產局基於行政審
        查之觀點，亦表示相同意見，此有該局93年6 月2 日智
        商字第0930004382—0 號函附卷可參。
  （四）侵害他人之商標權，除需比對前述2 商標間構成相同或
        近似外，尚須該相同或近似之商標所使用之商品，屬同
        一或類似商品，此參商標法第81條自明。本件被告輸入
        經扣案之旅行袋，適與前揭商標註冊證上芬蒂艾德公司
        如附件之商標圖樣使用於旅行袋者相同，故為同一商品
        情灼無疑。
  （五）當事人均無異議之證人即被告之夫周益世於檢察官偵查
        中證稱：（進來之旅行袋）僅欲送2 、30位洗腎病友，
        但不能下單太少，所以定了50個，剩下的則拿來販賣等
        語。然依被告所供稱：其購入之旅行袋，每只為人民幣
        36元或38元等詞，折合每只旅行袋約為新台幣150 元左
        右，果送出2 、30只，金額將達新台幣3,000 元至
        4,000 元不等，何以需無端送出價值數千元之物予洗腎
        之病友，此部分尚難遽信。至於證人周益世稱剩餘之旅
        行袋將作為販賣之用，益見被告輸入目的係在販賣之用
        。
  （六）被告固辯稱：其輸入者為雙「Ｅ」圖樣商品，並非「Ｆ
        」，因此並無販賣或意圖販賣而輸入侵害他人商標權商
        品之故意。然2 件圖樣間極為近似，有致相關消費者混
        淆誤認之虞，已如前述。被告從事販賣皮包攤商，為其
        所自承，自無不知之理，徒以其另面自認並無仿冒商標
        ，即無犯罪之故意云云，核屬事後諉責之詞，不足採信
        ，犯行堪以認定，應依法論科。
三、按行為後法律有變更者，適用裁判時之法律，但裁判前之法
    律有利於行為人者，適用最有利於行為人之法律，刑法第2
    條第1 項定有明文。查被告行為後，商標法於92年5 月28日
    修正公布，並自同年11月28日正式施行，修正前商標法第63
    條業經移列為修正後商標法第82條，惟其法條文字雖略有修
    正，然細繹其前後條文規定，構成要件及刑度俱無不同，無
    論依修正前後之商標法規定，被告行為均屬構成要件該當行
    為，且比較修正後之商標法與修正前之商標法，並無較不利
    於被告之結果，是依刑法第2 條第1 項前段規定，應適用修
    正後商標法第82條規定，合先敘明。查被告意圖營利，於前
    揭時地，未經商標權人即芬蒂艾德公司之同意，意圖販賣而
    販入於同一商品使用近似他人註冊商標之商品，並意圖販賣
    而輸入，核其所為，係犯修正後商標法第82條之販賣及意圖
    販賣而輸入同法第81條第3 款之未經商標權人同意，於同一
    商品使用近似於商標權人註冊商標之商品罪。檢察官雖認被
    告與大陸「和興皮料商行」不知名成年人間，具有犯意聯絡
    及行為分擔之共同正犯，然被告係向該大陸籍人士意圖販賣
    而販入，已如前述認定，2 者間尚難認有犯意聯絡，併此指
    明；被告利用不知情之林金生運送輸入前述侵害商標權之商
    品，為間接正犯。被告意圖販賣而販入前開商品並輸入，既
    係為批發販售以營利，其所犯2 罪間，具有方法結果之牽連
    犯關係，應從1 情節較重之販賣罪處斷。爰審酌被告意圖營
    利而販賣及輸入仿冒商品之行為，不僅損害真正商標權利人
    之正常營收，對真正商標權利人之商譽亦有不良影響，惟慮
    及被告販賣仿冒商品之數量非鉅，所生危害亦非至重，並其
    犯罪後態度等一切情狀，量處如主文所示之刑，併諭知易科
    罰金之折算標準。
四、次按犯商標法第81條、第82條之罪所製造、販賣、陳列、輸
    出或輸入之商品，或所提供於服務使用之物品或文書，不問
    屬於犯人與否，沒收之，同法第83條定有明文本件被告既如
    上述意圖販賣而販入及輸入侵害他人商標權之旅行袋共49只
    ，應依同法第83條規定，併予宣告沒收。
據上論斷，應依刑事訴訟法第299 條第1 項前段，商標法第82條
、第83條，刑法第11條前段、第2 條第1 項、第55條、第41條第
1 項前段，罰金罰鍰提高標準條例第2 條，判決如主文。
本案經檢察官乙○○到庭執行職務。
中　　華　　民　　國　　94　　年　　1 　　月　　31　　日
                  刑事第一庭  審判長法  官  邱志平
                                    法  官  汪梅芬
                                    法  官  劉桂金
以上正本證明與原本無異。
對於本件判決如有不服，應於收受送達後10日內，向本院提出上
訴書狀，上訴於臺灣高等法院，並按他造當事人之人數附具繕本
                                    書記官  彭淑芳
中　　華　　民　　國　　94　　年　　1 　　月　　31　　日
商標法第82條
明知為前條商品而販賣、意圖販賣而陳列、輸出或輸入者，處1
年以下有期徒刑、拘役或科或併科新臺幣50,000元以下罰金。
商標法第83條
犯前2 條之罪所製造、販賣、陳列、輸出或輸入之商品，或所提
供於服務使用之物品或文書，不問屬於犯人與否，沒收之。
附件：
